臺灣高等法院臺中分院民事判決　　　九十三年度上字第一二○號
　　上　 訴 　人　台灣省農會
　　法 定 代理人　甲○○
　　訴 訟 代理人　丁○○
　　被　上 訴 人　丙○○
　　兼訴訟代理人　乙○○即立群.
右當事人間清償債務事件，上訴人對於中華民國九十三年二月十三日臺灣臺中地方法
院第一審判決（九十二年度訴字第二九六一號），提起上訴，本院判決如左：
　　　主　　　文
上訴駁回。
第二審訴訟費用由上訴人負擔。
　　　事實及理由
一、被上訴人於原審起訴主張：上訴人乙○○於民國八十年六月五日承受立群行承銷
    被上訴人工廠生產之保久乳，並負責台北縣蘆洲區承銷業務，上訴人丙○○為其
    連帶保證人，乙○○自承受立群行起至九十二年八月間，計積欠被上訴人塑膠空
　　箱九千二百三十九只，空瓶三十七萬四千七百零六只未繳回，依被上訴人與乙○
　　○間承銷台農乳品同意書第十二條約定：「承銷人願意負責將承銷產品之容器（
　　含空箱）自出貨日起計算四十日內盡速收回，交由貴會處理，除空瓶依第八條處
　　理外，空箱依照千分之一．五耗損率，按月核算補發，其超過破損或逾期未繳回
　　工廠部分，於結束承銷時，乳瓶以每只四元新台幣（下同），空箱以每只九十元
　　賠償」，是乙○○應賠償空瓶費用一百四十九萬八千八百二十四元，空箱費用八
　　十三萬一千五百一十元，丙○○為系爭契約連帶保證人應負連帶賠償之責等情，
　　爰求為命上訴人連帶給付二百三十三萬零三百三十四元及自起訴狀繕本送達翌日
　　（即九十二年十一月七日）起，至清償日止按年息百分之五計算之利息。
二、上訴人則以：(一)系爭承銷同意書係被上訴人壓榨承銷商，其內容多款違反公平交
    易，承銷商於承銷時均花費數百萬元購買承銷權，不簽約即損失慘重。(二)雙方承
    銷合約係一年為期，每年換約，最後合約為八十六年，未積欠空瓶箱，八十七年
    起未再續約，空瓶箱幾未繳回，被上訴人尚續出貨予上訴人，數年後方才追償空
　　瓶箱，又對八十六年間合約連帶保證人求償八十七年起方產生之空瓶箱短少實為
　　不合理。(三)被上訴人之台灣省農會乳品加工廠於八十四年起吳義精廠長及續任之
　　廠長，於工廠經銷會議中提出空瓶使用次數為六次（公賣局之酒瓶規定使用五次
　　）即須淘汰，而被上訴人之空瓶箱使用千次以上，外觀磨損，標示無法辨識，早
　　已違反相關食品法規，(四)被上訴人已開始生產包材不回收使用之產品，欲將原包
　　材淘汰，此可從被上訴人自八十七年起未再添購原包材，而轉購其他包材可資證
　　明等語資為抗辯。
三、原判決判命上訴人連帶給付五十三萬一千六百八十一元及自九十二年十一月七日
    起算法定遲延利息，駁回被上訴人其餘之訴。上訴人上訴聲明請求判決：(一)原判
    決關於上訴人敗訴部分廢棄。(二)前項廢棄部分被上訴人應連帶給付上訴人一百七
    十九萬六百五十三元及自九十二年十一月七日起至清償日止按年利率百分之五計
    算之判息。(三)第一、二審訴訟費用由被上訴人負擔。被上訴人就其敗訴部分未上
    訴，答辯聲明請求判決駁回上訴。
四、查被上訴人主張：上訴人乙○○簽訂承銷台農乳品同意書，由丙○○為連帶保證
    人承諾承銷乳品，就未按時退還之空瓶箱，負賠償責任，乙○○承銷期間積欠塑
    膠空箱九千二百三十九只、空瓶三十七萬四千七百零六只未繳回等事實，上訴人
    未爭執，並有被上訴人所提承銷台農乳品同意書、運銷收入明細表、出貨單等影
    本可稽，足認真正。上訴人雖抗辯最後合約期限為八十六年起未再續約云云，然
    查該承銷台農乳品同意書第二十條載明：「但本承銷同意書有效期滿，貴會認為
    必要時，得予再延續有效期限，承銷人願照原簽立同意書條件履行至另簽立新承
    銷同意書為止」，被上訴人復自認期滿後八十七年起未再續約，上訴人仍繼續出
    貨之事實，足認該同意書仍延續存在，被上訴人仍應受該同意書之拘束，就積欠
    之空瓶箱負賠償責任，被上訴人另抗辯八十四年起台農鮮乳廠廠長於經銷會議中
    表示空瓶箱使用次數六次即需淘汰，系爭空瓶箱係淘汰之物，無須回收云云，為
    上訴人所否認，依上訴人所提出之八十四年保久乳經銷會議記錄，八十六年年終
    經銷座談會會議記錄，八十七年台農乳品承銷業務座談會議記錄顯示，會中固曾
    研議加速淘汰舊乳瓶，及包裝玻璃容器不須回收之可行性。但並無使用六次即不
    回收之決議，被上訴人亦未能舉證證明不須收回之事實，所辯自無可採。
五、依上述承銷乳品同意書第十二條約定：「承銷人願意負承銷產品之容器（含空箱
　　）自出貨日起算四十日內盡速收回，交由貴會處理，除空瓶依第八條處理外，外
　　裝塑膠箱依照千分之一耗損率按月核算補發，其超過破損或逾期未繳回工廠部分
　　，於結束承銷時承銷人願意以現金賠償，上開容器之賠償標準乳瓶以每只四元，
　　外裝塑膠以每只九十元，爾後市價上漲，得由貴會隨時通知調整之」，上訴人主
　　張係違約賠償之約定，被上訴人亦未爭執，固可採取。惟查系爭空瓶箱本係包裝
　　乳製品之器皿，承銷過程中不斷重複使用為不爭之事實，參照該同意書記載「爾
　　後市價上漲，得由貴會隨時通知調整之」，則瓶箱價格上漲，上訴人得主張調整
　　，反之瓶箱折舊減損價值，被上訴人抗辯應折舊減價，自屬正當，再查上訴人九
　　十三年八月三日台農乳中廠業字第一五六號函載明：「本廠自八十八年以後因回
　　收玻璃瓶裝乳品急劇萎縮，及因應消費市場流行趨勢，逐漸開發免回收玻璃瓶裝
　　乳品系列，而減產回收玻璃瓶裝乳品比重，惟鑑於回收玻璃瓶裝乳品，保有固定
　　客源，因此迄今回收玻璃瓶裝乳品依然生產並收回」，被上訴人鮮乳加工廠台中
　　廠九十三年七月二十二日台農乳中廠業字第一四六號函稱：「本廠自八十八年一
　　月起迄今並無採購回收玻璃瓶之數據」等情，可知上訴人回收玻璃瓶、箱之需求
　　已大幅減低，則被上訴人違約未返還系爭空瓶箱，上訴人仍依原約定之賠償價額
　　空瓶每只四元、空箱每只九十元請求，應認其違約損害賠償約定為過高，超過系
　　爭空瓶箱折舊後價額部分為過高。
六、系爭空瓶箱購置時間兩造均無法證明，上訴人於原審陳述折舊部分由法院審定，
　　原審斟酌，乙○○自八十年間即承銷，上訴人所提承製同意書上訴人最早於八十
　　五年一月十五日訂製空瓶二百五十萬支等情，認定系爭空瓶箱購置日期為八十五
　　年一月十五日應無不合，系爭空瓶箱為裝置乳品之器皿，原審認定其耐用年數為
　　五年亦無不合，計至乙○○未再承銷之日，系爭空瓶箱已使用三年又八個月，系
　　爭空瓶箱購入價額為空瓶每只三．一元，空箱每只七九．八元，為不爭之事實，
　　則依行政院頒固定資產折舊率表定率遞減法耐用年數五年者，每年遞減千分之三
　　六九，則計至第三年底殘存價值為原價之○．0000000即四七七○六八．
　　八元，其計算方法如下：
    第一年底  1-0.369=0.631
    第二年底  0.631×(1-0.369)=0.398161
    第三年底  0.398161×(1-0.369)=0.0000000
    (3.1元×374706+79.8元×9239)×0.0000000=477068.8元
　　原審依購置價百分之二十八計算殘存價值為五十三萬一千六百八十一元已較上開
　　計得殘值為高。被上訴人就其不利部分未上訴。
七、綜上，原判決命被上訴人給付五十三萬一千六百八十一元及遲延利息，而駁回上
    訴人其餘請求部分並無不合，上訴意旨請求廢棄，不利上訴人部分改判命被上訴
    人再給付，為無理由，應予駁回。
八、據上論結，本件上訴為無理由，依民事訴訟法第四百四十九條、第七十八條，判
　　決如主文。
中　　　華　　　民　　　國　　九十三　　年　　　九　　　月　　二十九　　日
~B1民事第四庭審判長法　官　黃斐君
~B2　　　　　　　　法　官　張鑫城
~B3　　　　　　　　法  官  張浴美
右為正本係照原本作成。
如對本判決上訴，須於收受判決送達後二十日內向本院提出上訴書狀，其未表明上訴
理由者，應於提出上訴後二十日內向本院提出上訴理由書(須按他造人數附具繕本)。
上訴時應提出委任律師為訴訟代理人之委任狀。具有民事訴訟法第四百六十六條之一
第一項但書或第二項之情形為訴訟代理人者，另應附具律師及格證書及釋明委任人與
受任人有該條項所定關係之釋明文書影本。
~B　　　　　　　　書記官　茆亞民
中　　　華　　　民　　　國　　九十三　　年　　　九　　　月　　 三十　　 日
　　　　　　　　　　　　　　　　　　　　　　　　　　　　　　　　　　　　Ｙ
